【裁判字號】    88,訴,885
【裁判日期】    890302
【裁判案由】    損害賠償
【裁判全文】
臺灣新竹地方法院民事判決  八十八年度訴字第八八五號
    原      告  丙○○
    訴訟代理人  甲○○
    被      告  乙○○
右當事人間損害賠償事件，本院判決如左：
    主      文
被告應給付原告新台幣壹拾萬陸仟柒佰拾元，及自民國八十八年十二月十一日
起至清償日止，按年息百分之五計算之利息。
原告其餘之訴駁回。
訴訟費用由被告負擔分之二十；餘由原告負擔。
本判決第一項於原告以新台幣肆萬陸仟元供擔保後，得假執行。
原告其餘假執行之聲請駁回。
    事      實
甲、原告方面：
一、聲明：求為判決
  （一）被告應給付原告新台幣（下同）六十七萬四千八百二十五元，暨自起訴狀繕
        本送達翌日起，至清償日止，按年息百分之五計算之利息。
  （二）願供擔保為條件之假執行宣告。
二、陳述：
    被告於民國八十八年二月十七日下午二時許，駕駛車號Ｖ八─０一一三號自用小
    客車，沿臺十五線公路（即通稱之西濱公路）由南往北方向行駛，行經西濱公路
    指標七十八公里即西濱公路與新竹市○○路○○路口時，應注意該路段速限為每
    小時七十公里，且應遵交通號誌之指示，且依當時各種客觀情形，並無不能注意
    之情事，竟疏未注意，猶貿然以時速九十公里之速度超速並闖越紅燈，適訴外人
    甲○○駕駛原告所有車號ＲＯ─九九六八號自用小客車（下稱系爭小客車）沿新
    竹市○○路由西往東方向行駛，正駛至上開交岔路口，因被告上述駕駛之不當致
    撞擊系爭小客車車頭右側，因而致系爭小客車前方車身均受有嚴重凹陷或破裂等
    損壞，經修復其共計支付修復費用六十七萬四千八百二十五元，此項損害乃被告
    駕駛過失所致。
三、證據：提出估價單、發票、系爭小客車行車執照、臺灣省竹苗區車輛行車事故鑑
    定委員會（下稱竹苗車鑑會）函、臺灣新竹地方法院檢察署（下稱新竹地檢署）
    檢察官八十八年度偵字第四０一七號不起訴處分書（均為影本）各一件。
乙、被告方面：
    被告並未於最後言詞辯論期日到庭，惟據其前次期日所為之聲明及陳述略如下述
    ：
一、聲明：求為判決駁回原告之訴。
二、陳述：
    伊當雖以時速九十公里之速度行經上開路段，然並未闖紅燈，是系爭小客車之駕
    駛者甲○○逆向行駛，並闖紅燈不讓幹道車先行，違規左轉駛入西濱公路所以才
    會發生系爭車禍，是伊並無過失可言。
丙、本院依職權向內政部警政署國道公路警察局省道第一隊函調本件車禍發生後警察
    至現場處理所製作之道通事故調查報告表、筆錄、現場相片等相關資料。
    理      由
一、程序方面：
    本件被告經合法通知，未於言詞辯論期日到場，核無民事訴訟法第三百八十六條各
    款所列情形，爰依原告聲請，由其一造辯論而為判決。
二、本件原告起訴主張：被告於八十八年二月十七日下午二時許，駕駛車號Ｖ八─０
    一一三號自用小客車，沿西濱公路由南往北方向行駛，行經西濱公路指標七十八
    公里即西濱公路與新竹市○○路○○路口時，竟疏未注意，貿然以時速九十公里
    之速度超速並闖越紅燈，因而撞擊由訴外人甲○○駕駛原告所有之系爭小客車沿
    車頭右側，因而致系爭小客車前方車身均受有嚴重凹陷或破裂等損壞，經修復其
    共計支付修復費用六十七萬四千八百二十五元，為此提起本件訴訟。被告則以：
    伊當雖以時速九十公里之速度行經上開路段，然並未闖紅燈，是系爭小客車之駕
    駛者甲○○逆向行駛，並闖紅燈不讓幹道車先行，違規左轉駛入西濱公路所以才
    會發生系爭車禍，是伊並無過失可言等語置辯，請求駁回原告之訴。
三、因故意或過失不法侵害他人之權利者，負損害賠償責任，且不法毀損他人之物者
    ，應向被害人賠償其物因毀損所減少之價額，民法第一百八十四條、第一百九十
    六條分別定有明文。經查，原告主張被告於八十八年二月十七日下午二時許駕駛
    車號Ｖ八─０一一三號自用小客車，在新竹市○○○路與海濱路路口，因超速及
    闖越紅燈，因而致系爭小客車損壞，經修復其共計支付修復費用新台幣（下同）
    六十七萬四千八百二十五元之情事，業據其提出發票一紙、估價單一份為證，被
    告雖承認於上開時地發生車禍，惟以：伊並未闖紅燈，是系爭小客車之駕駛者甲
    ○○逆向行駛，並闖紅燈不讓幹道車先行，違規左轉駛入西濱公路所以才會發生
    系爭車禍，是伊並無過失可言等語置辯。然經本院並依職權向內政部警政署國道
    公路警察局省道第一隊調取本件車禍之筆錄、現場相片、肇事現場圖．．．等現
    場資料，經核被告於警訊中已陳稱：「有看到他們（指訴外人甲○○及另訴外人
    張儀彬）的車子，當時是賓士車ＲＯ─九九六八號停在路中間，我很遠有看到該
    車，．．．當有看到在閃黃燈了，我沒有踩煞車。」「行車速度有九十公里。」
    ，而駕駛系爭小客車之甲○○於警訊中陳稱：「．．．當時我停紅燈變綠燈要起
    步過西濱十字路口時，一部Ｖ八─０一三三由南往北時速過快，就撞擊到我車．
    ．．」，又被告駕車於撞擊系爭小客車後，因衝力過大，又撞擊經新竹市○○路
    往海埔路方向（即由東向西，即系爭小客車對向），由訴外人張儀彬駕駛號ＪＱ
    ─四四六八號自用小客車，張儀彬於警訊中亦陳稱：「．．．當時由紅燈開始，
    等到了綠燈才加油起步。」均有內政部警政署國道公路警察局省道第一隊八十九
    年一月四十八九公局省一交字第００七一號函附之警訊筆錄在卷可稽，按汽車速
    度，應依標誌之規定，且駕駛人駕駛汽車，應遵守道路交通號誌之指示，道路交
    通安全規則第九十七條第四款定有明文，被告駕車時自應注意上述規定，是若依
    被告於警訊中所稱，其既於尚未到達交岔路口時即已發現系爭小客車，且當時燈
    號係已開始閃黃燈，其自應於路口前停止，且依當時情形並無不能注意之情形，
    竟殊未注意，猶貿然超速行駛並閃越紅燈，致發生本件車禍，是被告超速駕駛及
    闖紅燈為本件車禍之肇事原因，應負完全之過失責任，竹苗車鑑會鑑定結果亦恰
    與本院上開認定相同，有該委員會八十八年八月九日竹鑑字第八八五七九號函附
    卷可稽，自堪信原告之主張為真實，原告自可依侵權行為之法律關係，請求被告
    連帶賠償損害。
四、原告請求賠償之金額，茲核列如左：
  １．原告主張系爭車輛因本件事故支出之修復費用為六十七萬四千八百二十五元之
      事實，業據其提出發票一紙、估價單一份為證，經核屬實，被告對上述單據均
      不否認，是關於原告請求之修車工資（包括烤漆）七萬六千九百九十五元部分
      ，應全部准許。
  ２．按物被毀損時，被害人除得依民法第一百九十六條請求賠償外，並不排除民法
      第二百十三條至第二百十五條之適用。依民法第一百九十六條請求賠償物被毀
      損所減少之價額，得以修復費用為估定之標準，但以必要者為限（例如︰修理
      材料以新品換舊品，應予折舊），此有最高法院七十七年度第九次民事庭會議
      決議可資參照。本件原告請求之修理費中，關於修車零件費用五十九萬七千八
      百三十元部分，因系爭車輛為八十二年三月三日領照使用，有原告提出之行車
      執照一件附卷足參，至本件車禍發生時（八十八年二月十七日），系爭車輛使
      用期間已有六年（未滿一月者以一月計算），依前揭說明，自應折舊，即原告
      以新品取代舊品間之差價應予扣除，本院依行政院公布之固定資產耐用年數表
      及固定資產折舊率表，採定率遞減法計算其折舊，上開零件之折舊額為五十六
      萬零九十三元，（其計算方式為︰第一年折舊應為597830×0.369=220599元，
      第二年之折舊應為（000000-000000）×0.369=139198元，第三年之折舊應為
      （000000-000000）×0.369=87834元，第四年之折舊應為（000000-00000）×
      0.369=55423元，第五年之折舊應為（000000-00000）×0.369=34972元，第六
      年之折舊應為（00000-00000）×0.369=22067元，220599+139198+87834+
      55423+34972+22067  =560093元，元以下四捨五入），惟依上開固定資產折舊
      率表註（四）之規定，採用定率遞減法者，其最後一年之折舊額，加歷年折舊
      累計額，其總和不得超過該資產成本原額之十分之九，而上開歷年折舊累計額
      總和已超過原額之十分之九，故應為扣除之折舊為五十三萬八千零九十二元，
      是原告得請求之零件修理費為五萬九千七百三十八元。
    綜上所述，原告因此所受損害合計十三萬六千七百三十三元。
五、原告依據侵權行為損害賠償之法律關係，據以提起本訴，於十三萬六千七百三十
    三元及自起訴狀繕本送達之翌日即八十八年十二月十一日起算之法定延利息範圍
    內之請求，即無不合，應予准許；逾此部分之請求則尚乏依據，應予駁回。
六、假執行之宣告：
    原告陳明願供擔保，聲請宣告假執行，就其勝訴部分，核無不合，爰酌定相當擔
    保金額准許之；其敗訴部分則失所附麗，應予駁回。
七、據上論結，本件原告之訴為一部有理由，一部無理由，依民事訴訟法第三百八十
    五條第一項前段、第七十九條但書，第三百九十條第二項，判決如主文。
中      華      民      國    八十九    年      三      月      二      日
                                  臺灣新竹地方法院民事第一庭
~B法      官  鍾啟煌
右為正本係照原本作成。
如對本判決上訴，須於判決送達後廿日內向本院提出上訴狀。
~B法院書記官  鄭姿萍
中      華      民      國    八十九    年      三      月      四      日


司法院資訊處製作；財團法人民間司法改革基金會備份。
